【裁判字號】    99,訴,1088
【裁判日期】    990526
【裁判案由】    毒品危害防制條例
【裁判全文】
臺灣板橋地方法院刑事判決              99年度訴字第1088號
公  訴  人  臺灣板橋地方法院檢察署檢察官
被      告  甲○○
上列被告因違反毒品危害防制條例案件，經檢察官提起公訴（99
年度毒偵字第1410號），被告於準備程序中就被訴事實為有罪之
陳述，經本院合議庭裁定由受命法官獨任進行簡式審判程序，判
決如下：
    主  文
甲○○施用第一級毒品，累犯，處有期徒刑陸月，如易科罰金，
以新臺幣壹仟元折算壹日。又施用第二級毒品，累犯，處有期徒
刑月，如易科罰金，以新臺幣壹仟元折算壹日；扣案之第二級
毒品甲基安非他命壹包（驗餘淨重零點壹貳零捌公克）沒收銷燬
，盛裝上開第二級毒品甲基安非他命之包裝袋壹只、吸食器壹組
均沒收。應執行有期徒刑捌月，如易科罰金，以新臺幣壹仟元折
算壹日；扣案之第二級毒品甲基安非他命壹包（驗餘淨重零點壹
貳零捌公克）沒收銷燬，盛裝上開第二級毒品甲基安非他命之包
裝袋壹只、吸食器壹組均沒收。
    事  實
一、甲○○於民國77年間，因違反麻醉藥品管理條例等案件，經
    臺灣新竹地方法院以77年度訴字第255 號判處有期徒刑5 年
    6 月、8 月，上訴後經臺灣高等法院以77年度上訴字第2275
    號駁回上訴，於77年11月17日確定；復於77年間，因過失傷
    害案件，經臺灣新竹地方法院以77年度交易字第164 號判處
    有期徒刑2 月，於78年4 月23日確定；又於78年間，因違反
    肅清煙毒條例等案件，經同院以78年度訴字第13號判處有期
    徒刑3 年10月、拘役50日、50日，於78年4 月10日確定；上
    開數罪經同院以80年度聲減字第363 號裁定減刑並定其應執
    行之刑為有期徒刑8 年4 月、拘役40日確定，於82年6 月16
    日縮短刑期假釋出監並付保護管束；惟於保護管束期間之85
    年間，因違反麻醉藥品管理條例等案件，經同院以85年度訴
    字第533 號判處有期徒刑6 年、8 月，應執行有期徒刑6 年
    6 月，於86年3 月17日確定；經撤銷上開假釋後入監執行殘
    刑有期徒刑3 年又29日，並與上開有期徒刑6 年6 月接續執
    行，再於91年2 月4 日縮短刑期假釋出監並付保護管束，惟
    又於保護管束期間之92年間，因施用毒品案件（詳下述），
    經撤銷上開假釋後入監執行殘刑；上開數罪再經同院以96年
    度聲減字第201 號裁定減刑並定其應執行之刑為有期徒刑13
    年2 月又25日確定，業於96年7 月16日執行完畢（於本案構
    成累犯）。甲○○另於92年間，因施用毒品案件，經同院以
    92年毒聲字第711 號裁定送勒戒處所觀察、勒戒後，認有繼
    續施用毒品之傾向，再經同院以93年度毒聲字第65號裁定令
    入戒治處所施以強制戒治，業於94年2 月15日強制戒治執行
    完畢釋放，並經臺灣新竹地方法院檢察署檢察官以94年度戒
    毒偵字第4 號為不起訴處分確定。詎甲○○仍不知悔改，復
    於上開強制戒治執行完畢釋放後5 年內，基於施用第一級毒
    品海洛因之犯意，於99年2 月5 日23時15分許為警採尿之時
    點往前回溯26小時內之某時（不含公權力拘束期間），在其
    位於臺北縣板橋市○○路○ 段居仁巷2 弄36號2 樓之住所內
    ，以將海洛因摻入香煙內吸食之方式，施用海洛因1 次；另
    基於施用第二級毒品甲基安非他命之犯意，於99年2 月5 日
    20時許，在臺北縣新莊市○○○ 路19號地下室內，以將甲基
    安非他命置入吸食器內燒烤後吸食煙霧之方式，施用甲基安
    非他命1 次。嗣於99年2 月5 日23時許，在臺北縣新莊市○
    ○○ 路19號地下室之後港停車場管理室內為警查獲，並扣得
    甲基安非他命1 包（驗餘淨重0.1208公克）及吸食器1 組。
    經警採集其尿液檢體送驗後，結果呈現可待因、嗎啡、安非
    他命及甲基安非他命陽性反應，始悉上情。
二、案經臺北縣政府警察局板橋分局移送臺灣板橋地方法院檢察
    署檢察官偵查起訴。
    理  由
一、本案被告甲○○所犯係死刑、無期徒刑、最輕本刑為3 年以
    上有期徒刑以外之罪，其於準備程序中就前揭被訴事實為有
    罪之陳述，經受命法官告知簡式審判程序之旨，並聽取其與
    公訴人之意見後，本院認無不得或不宜改依簡式審判程序進
    行之情事，依刑事訴訟法第273 條之1 第1 項、第284 條之
    1 規定，裁定本案由受命法官獨任進行簡式審判程序；且依
    刑事訴訟法第273 條之2 及第159 條第2 項規定，不適用傳
    聞法則有關限制證據能力之相關規定，合先敘明。
二、上揭犯罪事實，業據被告於本院審理時自白不諱，且被告為
    警查獲後，經警採集其尿液檢體送鑑定，先以酵素免疫分析
    法（EIA ）初步檢驗，呈現鴉片類及安非他命類陽性反應，
    再以氣相層析質譜儀法（GC/MS ）確認檢驗，亦呈現可待因
    、嗎啡、安非他命及甲基安非他命陽性反應之事實，此有臺
    灣檢驗科技股份有限公司於99年3 月5 日所出具報告編號UL
    /2010/20440 號濫用藥物檢驗報告、臺北縣政府警察局板橋
    分局偵辦毒品危害防制條例被移送人姓名及代碼對照表各1
    份在卷可稽（見偵查卷宗第32、33頁）。按海洛因經注射或
    吸入人體後，約80％於24小時內自尿中排出，一般而言，尿
    液中能否驗出嗎啡陽性反應與其投與量、投與途徑、採尿時
    間、個人體質及檢測方法之靈敏度有關，國外曾有文獻報導
    注射6 毫克之海洛因鹽酸鹽，其代謝物嗎啡之平均可檢出時
    限約為26小時，業經行政院衛生署藥物食品檢驗局於81年9
    月8 日以藥檢壹字第8114885 號函述綦詳。而前揭尿液檢驗
    報告載明係以GC/MS （即氣相層析質譜儀分析法）作為確認
    檢驗之方式，而該方法之原理係檢體經氣化後，通過層析管
    分離純化，再將純化後之成分循序送入質譜儀做個別鑑定。
    因質譜儀所測定之圖譜，在化學上被公認具有指紋特性，故
    可據以完全判定該檢體係為何種化合物。是以氣相層析質譜
    儀（GC/MS ）作藥物及其代謝產物之定性及定量分析，幾乎
    不會有偽陽性反應產生，此亦經行政院國軍退除役官兵輔導
    委員會臺北榮民總醫院於83年4 月7 日以83北總內字第3059
    號函釋明在案。上揭2 函文所述均為本院審理施用毒品案件
    職務上所知悉之事項。足徵被告確於99年2 月5 日23時15分
    為警採尿之時點往前回溯26小時內之某時（不含公權力拘束
    期間）施用海洛因無疑。至扣案之白色透明結晶1 包，經送
    鑑定後，認實稱毛重0.3710公克（含1 袋），淨重0.1210公
    克，取樣0.0002公克，餘重0.1208公克，檢出含有甲基安非
    他命之成分等節，亦有交通部民用航空局航空醫務中心99年
    3 月1 日航藥鑑字第0991187 號毒品鑑定書1 紙附卷可考（
    見偵查卷宗第30頁），復有上開甲基安非他命1 包、吸食器
    1 組扣案可資佐證。從而，被告任意性之自白與事實相符，
    應堪採信。再被告前於92年間，因施用毒品案件，經臺灣新
    竹地方法院以92年度毒聲字第711 號裁定送勒戒處所觀察、
    勒戒後，認有繼續施用毒品之傾向，經同院以93年度毒聲字
    第65號裁定令入戒治處所施以強制戒治，業於94年2 月15日
    強制戒治執行完畢釋放，並經臺灣新竹地方法院檢察署檢察
    官以94年度戒毒偵字第4 號為不起訴處分確定等情，此觀卷
    附臺灣高等法院被告前案紀錄表1 份即明，足認被告係於上
    述強制戒治執行完畢釋放後5 年內為本案施用毒品犯行，自
    應依毒品危害防制條例第23條第2 項規定，依法追訴、處罰
    。本案事證明確，被告犯行洵堪認定，應依法論科。
三、按海洛因及甲基安非他命分別係毒品危害防制條例第2 條第
    2 項第1 款及第2 款所明定之第一級毒品及第二級毒品。是
    核被告所為，係犯毒品危害防制條例第10條第1 項之施用第
    一級毒品罪及同條第2 項之施用第二級毒品罪。被告施用海
    洛因及甲基安非他命前後，持有海洛因及甲基安非他命之低
    度行為，均為施用之高度行為所吸收，均不另論罪。被告所
    犯上開2 罪間，犯意各別，行為分殊，罪名有異，應予分論
    併罰。被告有上述事實欄所載之科刑及執行紀錄，此觀卷附
    臺灣高等法院被告前案紀錄表1 份即明，其於受有期徒刑之
    執行完畢後，5 年以內故意再犯本件有期徒刑以上之2 罪，
    俱為累犯，均應依刑法第47條第1 項規定加重其刑。按犯罪
    之情狀顯可憫恕，認科以最低度刑仍嫌過重者，得酌量減輕
    其刑，刑法第59條定有明文。復按86年10月30日立法院三讀
    通過、87年5 月20日總統公布、同年月22日生效施行之毒品
    危害防制條例，已將施用毒品者認定具「病患性犯人」之特
    質，亦即施用毒品者在司法上之身分仍為「被告」，但在醫
    療上則屬身心成癮之「病患」，此種觀念上的改變，具體表
    現在施用毒品罪法定刑度之降低，並兼採以觀察勒戒方式戒
    除其「身癮」及以強制戒治方式戒除其「心癮」之保安處分
    ，俾以「治療」、「矯治」為主要目的，而非重在「處罰」
    。經查，毒品危害防制條例第10條第1 項施用第一級毒品罪
    之法定刑為6 月以上5 年以下有期徒刑，倘有加重事由（如
    ：累犯）存在，被告勢將入監執行，其刑罰不可謂不重。次
    查，被告施用第一級毒品之行為固屬可責，惟被告自本案被
    查獲前即在行政院衛生署臺北醫院接受美沙冬替代療法治療
    乙節，業據其於本院審理時供明在卷（見本院卷宗第42頁反
    面），並有99年1 月1 日至99年5 月17日之替代療法就診資
    料1 份在卷可稽（見本院卷宗第69至73頁），堪予採信。復
    觀諸上開替代療法就診資料可知，被告於上述期間僅有99年
    3 月31日及99年5 月10日未到院取藥，足見被告確有持續接
    受替代療法治療之事實，當可合理推論被告係主動為求戒除
    毒癮而接受治療，非無戒除毒品之決心，應非臨訟虛應故事
    以圖減輕刑責之舉。是以，倘被告因本案入監執行，勢將中
    斷替代療法之療程，除前所投注之治療效果將付諸東流外，
    亦與毒品危害防制條例對施用毒品者以「治療」替代「處罰
    」之美意相乖違。再參以被告於本院審理時已就本案施用毒
    品犯行均自白不諱，且被告自96年7 月16日執行完畢出監後
    ，至今僅有本案1 次因施用毒品被查獲之紀錄，此觀卷附臺
    灣高等法院被告前案紀錄表1 份即明，堪認被告之毒癮應非
    甚深，主觀上之惡性亦非嚴重，尤以施用毒品犯行對他人尚
    無損害可言，故所生危害亦非至鉅。從而，綜觀本案被告施
    用第一級毒品犯行之犯罪情狀，核無不能憫恕之情，依司法
    院大法官會議釋字第263 號解釋、最高法院95年度臺上字第
    788 號判決意旨，考量被告客觀之犯行與主觀之惡性，以及
    其犯罪所生結果，認被告施用第一級毒品犯行之犯罪情狀尚
    有可憫恕之情，如科以最低度刑，仍嫌過重，爰依刑法第59
    條規定，就施用第一級毒品罪之部分酌量減輕其刑，並就施
    用第一級毒品罪之部分依法先加後減之。爰審酌被告曾因施
    用毒品案件，經觀察、勒戒及強制戒治執行完畢釋放，並獲
    得不起訴處分之寬典（見卷附臺灣高等法院被告前案紀錄表
    ），猶不知悔改，而再犯本件施用第一級毒品罪及施用第二
    級毒品罪，顯見其戒除毒癮之意志薄弱，惟其施用毒品係自
    戕行為，對他人法益尚無具體危害，兼衡被告之品行、智識
    程度、生活狀況、犯罪之動機、目的、手段、坦承犯行之犯
    罪後態度等一切情狀，認檢察官就施用第一級毒品罪之部分
    具體求處有期徒刑7 月，稍有過重，就施用第二級毒品罪之
    部分具體求處有期徒刑3 月，尚堪妥適，各量處如主文所示
    之刑，並均諭知易科罰金之折算標準及定其應執行之刑，再
    依刑法第41條第8 項規定，就應執行之刑之部分諭知易科罰
    金之折算標準。
四、扣案之甲基安非他命1 包（驗餘淨重0.1208公克），為本案
    查獲之第二級毒品，應依毒品危害防制條例第18條第1 項前
    段規定，於施用第二級毒品罪之主文項下宣告沒收銷燬（因
    鑑定所需而取樣耗用之甲基安非他命0.0002公克，既已滅失
    ，自毋庸為沒收銷燬之諭知，併此敘明）；至扣案用以盛裝
    上開甲基安非他命之包裝袋1 只，於鑑定時既可與甲基安非
    他命因分別秤重，足證可與甲基安非他命析離，且係用於包
    裹毒品，防其裸露、潮濕，便於持有、攜帶與施用，與吸食
    器1 組均係被告所有供犯本案施用第二級毒品罪所用之物，
    亦據被告於本院審理時供明在卷（見本院卷宗第38頁反面）
    ，爰依刑法第38條第1 項第2 款規定，於施用第二級毒品罪
    之主文項下宣告沒收。
據上論斷，應依刑事訴訟法第273 條之1 第1 項、第299 條第1
項前段，毒品危害防制條例第10條第1 項、第2 項、第18條第1
項前段，刑法第11條前段、第47條第1 項、第59條、第41條第1
項前段、第8 項、第38條第1 項第2 款，第51條第5 款，判決如
主文。
本案經檢察官張世聰到庭執行職務。
中    華    民    國    99    年     5    月    26    日
                  刑事第九庭    法  官    賴彥魁
上列正本證明與原本無異。
如不服本判決，應於判決送達後10日內，向本院提出上訴書狀，
並應敘述具體理由；其未敘述上訴理由者，應於上訴期間屆滿後
20日內向本院補提理由書（均須按他造當事人之人數附繕本），
「切勿逕送上級法院」。
                                書記官    楊文祥
中    華    民    國    99    年     5    月    26    日
附錄本案論罪科刑法條全文：
毒品危害防制條例第10條
施用第一級毒品者，處6 月以上5 年以下有期徒刑。
施用第二級毒品者，處3 年以下有期徒刑。

司法院資訊處製作；財團法人民間司法改革基金會備份。
